臺灣板橋地方法院刑事判決　　　　　　　　　　　　　九十年度易字第一九九五號
　　公　訴　人　臺灣板橋地方法院檢察署檢察官
　　被　　　告　甲○○　男二十.
右列被告因竊盜等案件，經檢察官提起公訴（八十九年度偵字第一五四八七號），本
院判決如左：
    主  文
甲○○無罪。
    理  由
一公訴意旨
  (一)公訴事實：
    甲○○與年籍不詳男子及綽號「高小姐」之女子，共同基於意圖不法所有之犯意
    聯絡，於民國八十九年間共組犯罪集團，以在報紙刊登「男性伴遊」廣告，招攬
    不知情之人前來應徵，待有人來電向綽號「高小姐」之女子應徵時，並約定地點
    見面，再由年籍不詳男子出面佯稱需繳交履歷表及照片，待被害人至像館照像時
    ，趁機竊取被害人之汽車，再以電話恐嚇被害人交付財物。嗣於八十九年八月十
    二日，庚○○見報，遂與綽號「高小姐」之女子聯絡，並約定在台北縣新莊市輔
    仁大學見面，再由年籍不詳男子出面與其接洽，以上開方法要求庚○○拍照，待
    其下車後，該男子即將庚○○所有車號Ｄ八–六六八○號自小客車竊走；嗣再以
    電話向庚○○恐嚇需交付新台幣（下同）十萬元至土城交流道，待取款後，始歸
    還其車輛，庚○○依約攜款至上址，該集團又要求其至土城市之高峰百貨公司交
    款，迨至上址由甲○○出面取款，於取得一萬五千元時，旋即被埋伏之警方查獲
    。
  (二)起訴法條：
    １刑法第三百二十條第一項。
    ２刑法第三百四十六條第第一項。
  (三)起訴證據：
    １被害人庚○○指訴。
    ２被告甲○○坦承巳有四次取款之事實，且每次取款後，均以匯款方式交予綽號
      「高小姐」之女子，其焉有不知所從事為非法之事。
二被告甲○○之辯解
  訊據被告甲○○雖不諱言有於前揭時地向被害人庚○○收取一萬五千元而遭警查獲
  ，惟堅決否認有何竊盜或恐嚇取財犯行，辯稱：伊純粹是去應徵工作而被利用等語
  。
三本院之判斷
  (一)按犯罪事實應依證據認定之，無證據不得推定其犯罪事實。又不能證明被告犯罪
    者，應諭知無罪之判決，刑事訴訟法第一百五十四條、第三百零一條第一項定有
    明文。所謂證據，係指足以認定被告確有犯罪行為之積極證據而言，該項證據自
    須適合於被告犯罪事實之認定，始得採為斷罪資料（參照最高法院二十九年上字
    第三一○五號判例）。如未能發現相當證據，或證據不足以證明，自不能以推測
    或擬制之方法，以為裁判基礎。再認定犯罪事實所憑之證據，無論為直接證據或
    間接證據，其為訴訟上之證明，須於通常一般之人均不致於有所懷疑，而得確信
    其為真實之程度者，始得據之為有罪之認定，倘其證明尚未達到此一程度，而有
    合理性懷疑存在時，即無從為有罪之確信，此亦有最高法院四十年台上字第八十
    六號、七十六年台上字第四九八六號判例可資參照。
  (二)本件公訴人所以認被告甲○○涉有上述竊盜及恐嚇取財罪嫌者，無非係以被害人
    庚○○之指訴，及被告於警訊、偵查中所為坦承有四次取款事實之自白，資為論
    據。經查：
    １被告於警訊及檢察官偵查中雖有供稱：伊自應徵後共有四次接受「高小姐」電
      話叫伊去拿東西。第一次是在（八十九年）八月初應徵後幾天，在土城中央路
      好樂迪ＫＴＶ前，向一位男子拿了二萬元後，再將錢匯到寶島商業銀行雙和分
      行；第二、三次均是在板橋火車站，共拿了一萬元及一具行動電話及項鍊一條
      ，錢是匯到寶島銀行，行動電話及項鍊是以日通快遞寄到中壢「陳閔太」收，
      貨品是到站自取，沒有收件人住址，只有留一「0000000000」行動
      電話；第四次拿一萬五千元即被警察抓了云云，並就所指第一次部分，提出匯
      款單影本一紙為證。惟查：姑不論被告所提出之上述第一次匯款單，其受款帳
      戶乃郵局帳戶，且其上所載金額二萬六千二百五十元，與被告於警訊中所言，
      伊第一次係將錢匯到寶島銀行雙和分行，而其金額為二萬元之情節，均有未符
      。即經本院依被告所提出前開匯款單上所載，傳喚該受款人「己○○」本人到
      庭，亦只據其證稱：伊從事廣告工作，該筆二萬六千二百五十元款項，係客戶
      匯給伊之廣告費用等情，仍無從據以證明被告之上述說詞確實無誤。是被告關
      於此部分之所述實在與否，已滋疑義。況關於被告所述第二次及第三次部分，
      又未有何證據可資佐證，自不能僅憑其片面之自白，即遽認被告確有各該次之
      犯行。乃公訴人執此未據證實之自白，資為訴追被告之論證理由，自有未洽。
    ２被害人庚○○於警訊中，固確已指證於前揭時地向伊收取一萬五千元者即為被
      告本人，但據其於警訊中又陳稱：開走伊自小客車及打電話向伊勒索之人並非
      被告等語，以及被告有對伊說：「有人要我跟你拿錢」等情，是依其所言，本
      件盜走被害人自小客車及以電話向被害人勒贖者，顯然另有其人。此由被告自
      警訊以還所言：伊係經由「高小姐」或不詳姓名男子聯絡後，前往取款等語，
      堪認本件涉案者，於被告以外，尚有其餘不詳姓名男女之情節觀之，自更彌足
      徵信。所應審究者，被告與其所指之「高小姐」或上述向被害人為擄車勒贖行
      為之人（包含盜走被害人自小客車之人及打電話向被害人勒贖金錢之人）間，
      是否有犯意之聯絡及行為之分擔？茲再剖析如后：
      1.本件依被告所言，伊固係依「高小姐」及不詳姓名年籍男子之聯絡，前往取
        款，惟又據其陳稱：此係由於伊之前在八十九年八月初，看報紙打「000
        00000」號電話應徵男服務員，因無錢繳交對方所要求之保證金二萬四
        千元或同價值之車輛或金子，對方即徵詢伊是否願擔任外務員工作，並告以
        工作內容只是幫忙拿東西，拿完之後對方會告知將東西放在指定之地點，且
        伊不用到公司上班，只要在家等電話即可。八十九年八月十二日即是「高小
        姐」打伊之「0000000000」行動電話，要伊前往向被害人庚○○
        拿十萬元，以致被警逮捕等情。是由以上被告之說明，渠與該不詳姓名年籍
        男子及綽號「高小姐」間之關係，僅係肇始於應徵工作而透過電話有所聯繫
        。
      2.被告為此雖已就其當初係經由打「00000000」電話應徵工作一節，
        提出八十九年八月八日中國時報分類廣告版剪報影本一紙為證。惟嗣經本院
        依被告所提出之上開剪報，函請中國時報查明刊登該則徵人廣告之委刊人姓
        名、電話等資料，則據該報函復略以：該委刊資料已逾保存期限，業經銷燬
        等語（見本院卷Ａ第六十一之一頁及其反面）；且經本院傳拘前依職權向中
        華電信股份有限公司臺灣北區電信分公司三重營運處所查得上開為被告據以
        應徵工作之「00000000」電話號碼登記使用名義人「戊○○」，又
        始終未據到案；另經本院傳喚前依職權向臺灣大哥大股份有限公司所查得
        被告所述對方（指「高小姐」及不詳姓名年籍男子）留供其聯絡之「000
        0000000」行動電話登記使用名義人「丁○○」，以及前依職權向
        中華電信股份有限公司臺灣北區電信分公司桃園營運處所查得被害人庚○○
        提供其據以應徵工作之「（○三）0000000」號電話登記使用名義人
        「丙○○」，與該（○三）0000000」號電話設定轉接至「000
        0000000」號電話使用名義人「乙○○」，據渠等先後到庭，或否認
        有使用上開電話（丁○○及丙○○部分），或陳稱其手機有遺失（乙○○部
        分），再加以被害人庚○○又屢均本院傳喚無著，致有關上開分類廣告究由
        何人刊登？以及被告是否確有撥打該「00000000」電話應徵工作？
        是否因此始與該年籍不詳男子及綽號「高小姐」之女子有所接洽聯繫？抑或
        被告與該年籍不詳男子及綽號「高小姐」之女子本屬舊識而同為犯罪集團之
        一份子？均尚難據此獲得充分理解及證明。即令依卷附臺灣大哥大股份有限
        公司函復本院關於前揭被告所指，由「高小姐」及不詳姓名年籍男子留供伊
        聯絡之「0000000000」行動電話登記使用名義人資料顯示，該只
        行動電話使用人所登記之聯絡電話「（○三0000000）」（見本院卷
        Ａ第五十五頁），與被害人庚○○於警訊中所述，渠打去應徵工作之電話（
        見偵查卷第十五頁反面），適相吻合，然此僅足輔證被告與被害人所接觸者
        係同一批人而已，其關於被告與該年籍不詳男子及綽號「高小姐」間之真正
        關係，仍無由因此稍加釐清。
      3.雖然，關於被告與該年籍不詳男子及綽號「高小姐」之女子間，是否確係因
        應徵工作而開始接洽聯繫，固猶有未明，惟亦無其他積極證據可資證明被告
        係某犯罪集團之一份子，乃公訴人遽指被告與該年籍不詳男子及綽號「高小
        姐」之女子間，共組犯罪集團，殊嫌速論。
      4.又，被害人及被告固均有言：該年籍不詳男子及綽號「高小姐」之女子所分
        別指定渠等前往之地點，係自土城交流道變更至土城市高峰百貨公司，且被
        告於警訊中亦自陳：該年籍不詳男子及綽號「高小姐」之女子於叫伊前往向
        被害人庚○○取款時，要注意週遭有無可疑之事物等語，惟徵之前述被告既
        未據證明為犯罪集團成員，且對方又僅要其注意「可疑事物」而非要其注意
        有無警察，則以被告彼時年方十九歲，正值涉事未深之齡，如何能冀其必知
        其中定有不法情事。況參以被告嗣後復於警訊、檢察官偵查中及本院調查時
        ，一再供述渠前後共有四次類此收取款項之行為，姑不論渠此部分所言是否
        真實（關於被告此部分自白之說明，請見前述），即以其為此陳述之態度言
        ，亦已足見被告就其所為顯無違法性認識之一般。乃公訴人既未證明被告就
        其所為已具違法認知，即徒以其作為可疑而謂其「焉有不知所從事為非法之
        事」等情詞，資為起訴依據，亦非可取。
    ３縱上析論，公訴人所舉事證，既不足以證明被告尚有其餘三次收款行為，亦不
      足以證明被告就其所為有違法認識，且經本院依職權調查，亦無其他積極證據
      可證被告與該年籍不詳男子及綽號「高小姐」之女子有何犯意聯絡及行為分擔
      ，即本件關於被告犯罪之證明，尚未達於通常一般之人均不致於有所懷疑，而
      得確信其為真實之程度，殊屬無從為有罪之確信，即不能證明被告犯罪，揆諸
      首揭說明，自應為被告甲○○無罪之判決。
四適用之法律：刑事訴訟法第三百零一條第一項。
本案經檢察官黃明娟到庭執行職務
中      華      民      國    九十一    年     十一     月     十五     日
                              臺灣板橋地方法院刑事第五庭
                                  法    官  余來炎
右正本證明與原本無異。
如不服本判決，應於判決送達後十日內，向本院提出上訴狀。
                                  書 記 官  陳秀慧
中      華      民      國    九十一    年     十二     月     三       日
